【裁判字號】    89,訴,784
【裁判日期】    900130
【裁判案由】    分割共有物
【裁判全文】
臺灣屏東地方法院民事判決                           八十九年度訴字第七八四號
    原      告  甲○○
                        身分證.
                        男  民.
    被      告  乙○○  住屏東.
                        身分證.
                        男  國.
右當事人間分割共有物事件，本院判決如左：
    主    文
兩造共有坐落屏東縣車城鄉○○段山腳小段三五地號土地，地目旱，面積○．八二一
○公頃，依下列方法分割，附圖編號Ａ部分面積○．三七○五公頃分歸原告所有，附
圖編號Ｂ面積○．四三七六公頃分歸被告所有。
訴訟費用由被告負擔二分之一，餘由原告負擔。
    事    實
甲、原告方面：
  一、聲明：求為判決兩造共有前項土地准予裁判分割。
  二、陳述：
      坐落屏東縣車城鄉○○段山腳小段三五地號土地，地目旱，面積○．八二一○
      公頃，為兩造共有，應有部分各二分之一，此有土地登記簿謄本所載可稽。按
      兩造共有系爭土地，地目為旱、屬農業用地，惟兩造早於民國五十三年十二月
      十四日共有系爭農地，依農業發展條例第十六條第四款規定本條例中華民國八
      十九年一月四日修正施行前之共有耕地，得分割為單獨所有。系爭土地並無依
      使用目的有不能分割之情形，兩造間亦未訂有不分割之契約，惟就分割方法則
      未能獲致協議，爰訴請准以裁判分割之。
  三、證據：提出土地登記簿謄本、地籍圖、戶籍謄本等為證，並聲請勘驗現場。
乙、被告方面：
  一、聲明：同意分割。
  二、陳述：
      兩造系爭農地係繼承先父黃貴所有土地，當初原告以兄長之身分即要甫退伍無
      經濟能力之被告分家，而原告要求被告耕作系爭土地現靠近道路部分，而當初
      坎坷難作，被告亦毫無意見，後八十一年間原告又以伊分耕部分坐落在後為耕
      耘之便要曳引機通往，以系爭土地靠近道路東側部分交換耕作，如原告要分割
      須整地費用六十萬餘元補償云云。
  三、證據：提出照片四禎為準。
    理    由
甲、原告主張：坐落屏東縣車城鄉○○段山腳小段三五地號土地，地目旱，面積○．
    八二一○公頃，為兩造共有，應有部分各二分之一，系爭土地地目為旱、屬農業
    用地，惟兩造早於民國五十三年十二月十四日共有系爭農地，依農業發展條例第
    十六條第四款規定本條例中華民國八十九年一月四日修正施行前之共有耕地，得
    分割為單獨所有。系爭土地並無依使用目的有不能分割之情形，兩造間亦未訂有
    不分割之契約，系爭土地並無依使用目的有不能分割之情形，兩造間亦未訂有不
    分割之契約，惟就分割方法則未能獲致協議之事實，業據其提出系爭地號土地登
    記簿謄本為證，並為被告所不爭執，應堪信為實在。從而，原告依民法第八百二
    十四條第二項規定，訴請以裁判分割系爭土地，於法即無不合。
乙、查系爭土地為左右東西向農地，其鄰道路部分為左側部分，原告現使用部分為系
    爭土地後半段部分並未鄰近道路，被告現使用部分為近道路部分，且原告現使用
    部分係循被告使用部分之上半部通行至道路，此經本院至現場勘驗明確，並囑託
    屏東縣屏東地政事務所派員實施測量，有勘驗筆錄及土地複丈成果圖在卷可稽，
    本院慮及土地經濟價值，如依現況分割必造原告土地經濟價值遠低於被告分配部
    分，為慮及兩造分配後土地經濟價值平衡及土地整體利用爰依主文所示分割方法
    分割，至於原告分割後土地減少○．○三三六公頃面積，經原告於本院審理中表
    示不請求補償，併予敘明。
結論：原告之訴為有理由，依民事訴訟法第七十九條但書判決如主文。
中      華      民      國    九十      年      一      月      三十    日
                                    臺灣屏東地方法院民事第一庭
~B法      官  李芳南
右為正本係照原本作成。
如不服本判決，應於收受送達後二十日內向本院提出上訴書狀。
~B法院書記官  許水生
中      華      民      國    九十      年      一      月      三十    日


司法院資訊處製作；財團法人民間司法改革基金會備份。
